【裁判字號】    99,交訴,87
【裁判日期】    990830
【裁判案由】    業務過失致死
【裁判全文】
臺灣臺北地方法院刑事判決              99年度交訴字第87號
公  訴  人  臺灣臺北地方法院檢察署檢察官
被      告  甲○○
選任辯護人  李建賢律師
上列被告因業務過失致死案件，經檢察官提起公訴（99年度調偵
字第269 號），因被告於準備程序中就犯罪事實為有罪之陳述，
經本院合議庭裁定由受命法官獨任進行簡式審判程序審理，本院
判決如下：
    主  文
甲○○從事業務之人，因業務上之過失致人於死，處有期徒刑捌
月。緩刑貳年，緩刑期間付保護管束，並應於緩刑期間依如附件
所示和解筆錄履行。
    事  實
一、甲○○於民國98年任職於廣福興花藝設計股份有限公司，以
    擔任駕駛為附隨業務，為從事業務之人，於98年11月7 日上
    午11時10分許，駕駛前述公司所有車號8652-RH 號自小貨車
    ，沿臺北市○○區○○路3 段東向西方向行駛，於行經辛亥
    路3 段223 號前之行人穿越道時，本應注意車輛行近行人穿
    越道前，應減速慢行，遇有行人穿越時，無論有無交通警察
    指揮或號誌指示，均應暫停讓行人先行通過，且行經閃光號
    誌處時應減速慢行，而依當時天氣晴、日間自然光線、路面
    乾燥無缺陷及無障礙物、視距良好，並無不能注意之情形，
    竟疏未注意及此，於行經該處設有閃光黃燈、當時有人行走
    於行人穿越道時，未減速慢行，致該車右前方撞及當時正行
    走於行人穿越道上，由南向北方向行進之行人姚正光，致其
    倒地，因而受有頭部外傷，顏面撕裂傷，胸部、腹部挫傷，
    血胸，右側上肢、下肢骨折等傷害，經送往臺北市立萬芳醫
    院救治，經急救仍於98年11月7 日下午1 時許不治死亡。甲
    ○○於肇事後，在未被有偵查犯罪職權之機關或公務員知悉
    犯罪行為前，不逃避裁判，主動報警處理，並於員警前往現
    場處理時當場承認為肇事人，自首而接受裁判。
二、案經檢察官相驗後自動檢舉暨臺北市政府警察局大安分局報
    告臺灣臺北地方法院檢察署檢察官偵查起訴。
    理  由
一、程序上事項：
    本件被告甲○○對於檢察官起訴書證據清單所提證據資料之
    證據能力均不加以爭執，而本院審酌各該證言、書面作成時
    之情況，認為亦屬適當，則該等證據資料自有證據能力，合
    先敘明。
二、認定犯罪事實之證據與理由：
  (一)上述事實，業據被告於警詢、偵訊及本院審理時均坦承不諱
    ，核與證人即現場目擊者史樹芳及孫惠如證述車禍發生經過
    之情節相符，並有道路交通事故現場圖、調查報告表及現場
    照片等件在卷可證，而被害人姚正光因此受傷死亡，亦經檢
    察官會同檢驗員相驗屬實，製有相驗筆錄、相驗屍體證明書
    、驗斷書、勘驗筆錄及相驗照片在卷可憑，又被告行為時任
    職於廣福興花藝設計股份有限公司，亦經本院依職權向勞工
    保險局查閱無訛，此有該局99年7 月14日函文檢附勞工保險
    被保險人投保資料表附卷可證。綜此，由前述證人證詞及相
    關書證等補強證據，足證被告之自白核與事實相符。
  (二)按「行車速度，依速限標誌或標線之規定，無速限標誌或標
    線者，應依下列規定：... 三、應依減速慢行之標誌、標線
    或號誌指示行駛」、「汽車行經行人穿越道，遇有行人穿越
    時，無論有無交通指揮人員指揮或號誌指示，均應暫停讓行
    人先行通過」，道路交通安全規則第93條第1 項第3 款、第
    103 條第2 項分別定有明文。查本件事發當時天候晴、日間
    自然光線、路面乾燥無缺陷及無障礙物、視距良好等情形，
    並無不能注意之情況，被告駕駛自小貨車自應注意上述道路
    交通安全規定，被告竟疏未注意及此，於行經該處設有閃光
    黃燈、當時有人行走於行人穿越道時，未減速慢行，因而撞
    及該處之行人，被告駕車行為顯有過失，而臺北市車輛行車
    事故鑑定委員會亦同此認定，此有該會於99年6 月24日所出
    具之鑑定意見書在卷可證。又被害人因此傷害而死亡，與被
    告過失駕車行為間，自具有相當因果關係。
  (三)綜上所述，由前述被告自白、證人證詞及道路交通事故現場
    圖、談話紀錄表、調查報告表、現場照片、診斷證明書與鑑
    定意見書等證據，足證被告確有公訴意旨所指之犯行。是本
    件事證明確，被告犯行堪以認定，應予依法論科。
三、論罪科刑：
  (一)核被告所為，係犯刑法第276 條第2 項之業務過失致死罪。
    起訴意旨認被告犯刑法第276 條第1 項之過失致死罪，尚有
    未洽，應予變更起訴法條。被告於駕車肇事後，在未被有偵
    查犯罪職權之機關或公務員知悉犯罪行為人前，主動報警處
    理，並於臺北市政府警察局大安分局交通分隊員警前往現場
    處理時，當場承認為肇事者，顯見被告已向該管公務員申述
    過失傷害之犯罪事實，而不逃避裁判，已合於刑法第62條前
    段所定對於未發覺之犯罪自首而接受裁判之要件。又被告為
    汽車駕駛人，於行經行人穿越道不依規定讓行人優先通行，
    因而致人死亡，應依道路交通管理處罰條例第86條第1 項規
    定，加重其刑至二分之一。被告同時有刑之加重及減輕事由
    ，應先加後減之。爰審酌：1.智識程度：被告係國中畢業之
    學歷，行為時以從事殯葬業為業；2.違反義務之程度：事故
    發生當時天氣晴朗，被告駕車行經閃光黃燈號誌、行人穿越
    道時，竟未減速慢行；3.所生危害：被告所為先造成被害人
    受有上開之傷害，其後因急救無效，而於同日下午1 時許死
    亡，顯見被害人生前受有重大之痛苦，並造成被害人之子女
    喪失親人之痛，危害重大；4.犯後態度：被告於警詢、偵訊
    及本院審理時均能坦承犯行，且業與被害人之親友達成和解
    ，取得被害人之子女之宥恕等一切情狀，量處如主文所示之
    刑。
  (二)按緩刑宣告，得斟酌情形，命犯罪行為人向被害人支付相當
    數額之財產或非財產上之損害賠償，刑法第74條第2 項第3
    款定有明文。查被告前未曾因故意犯罪受有期徒刑以上刑之
    宣告，此有臺灣高等法院被告前案紀錄表在卷可按，其因一
    時失慮，致罹刑典，經此罪、刑之宣告後，應知警惕而無再
    犯之虞，且被告業已與被害人家屬達成和解，被害人家屬同
    意在被告賠償非財產上損害後，予以附條件緩刑之宣告。綜
    此，本院因認前開宣告之刑以暫不執行為適當，爰併予宣告
    緩刑2 年，於緩刑期內付保護管束，並參照前揭規定及被告
    與被害人家屬於本院刑事附帶民事案件審理時同意之付款條
    件，併諭知被告應於緩刑期間內，依如附件所示和解筆錄履
    行，此部分並得為民事強制執行名義。如被告未遵循本院諭
    知之緩刑期間負擔而情節重大者，檢察官得依刑事訴訟法第
    476 條及刑法第75條之1 第1 項第4 款之規定，聲請撤銷本
    件緩刑之宣告，附此敘明。
據上論斷，應依刑事訴訟法第273 條之1 第1 項、第299 條第1
項前段、第300 條，道路交通管理處罰條例第86條第1 項，刑法
第276 條第2 項、第62條前段、第74條第1 項第1 款、第2 項第
3 款、第93條第1 項第2 款，刑法施行法第1 條之1 ，判決如主
文。
本案經檢察官葉芳秀到庭執行職務。
中    華    民    國    99    年    8     月    30    日
                  刑事第六庭    法  官  林孟皇
本正本證明與原本無異。
如不服本判決應於收受送達後10日內向本院提出上訴書狀，並應
敘述具體理由；其未敘述上訴理由者，應於上訴期間屆滿後20日
內向本院補提理由書（均須按他造當事人之人數附繕）「切勿逕
送上級法院」。
                                書記官  楊雅鈞
中    華    民    國    99    年    8     月    31    日
附錄本案論罪科刑法條全文：
中華民國刑法第276條（過失致死罪）
因過失致人於死者，處2 年以下有期徒刑、拘役或2 千元以下罰
金。
從事業務之人，因業務上之過失犯前項之罪者，處5 年以下有期
徒刑或拘役，得併科3 千元以下罰金。

司法院資訊處製作；財團法人民間司法改革基金會備份。
